【裁判字號】    97,訴,1144
【裁判日期】    970924
【裁判案由】    藥事法等
【裁判全文】
臺灣基隆地方法院刑事判決              97年度訴字第1144號
公  訴  人  臺灣基隆地方法院檢察署檢察官
被      告  甲○○
上列被告因違反藥事法等案件，經檢察官提起公訴（97年度偵字
第2844號），被告於本院準備程序進行中，就被訴事實為有罪之
陳述，經本院合議庭裁定行簡式審判程序，茲判決如下：
    主  文
甲○○輸入禁藥，處有期徒刑陸月，緩刑肆年。扣案之「秀樂美
植物茶（SLIMING HERB）」伍佰玖拾伍包、「減肥紅茶（FITNE
）」玖佰肆拾包、「調經補藥水」貳佰肆拾瓶、「八仙薄荷香筒
」伍佰肆拾條、「酸痛藥膏（COUNTERPAIN）」 柒拾貳條、「白
色調胃素」壹佰肆拾肆瓶、米酒參佰陸拾瓶，均沒收。
    事  實
一、甲○○係設於台北縣鶯歌鎮○○路○ 段31號3 樓志洋實業有
    限公司（下稱志洋公司）之負責人，平日專以從事進口食品
    貿易為業。其明知輸入藥品，應先向行政院衛生署申請查驗
    登記，經核發藥品許可證後始得輸入，而泰國產製之具有醫
    療效能之「秀樂美植物茶（SLIMING HERB）」、「減肥紅茶
    （FITNE）」 、「調經補藥水」、「八仙薄荷香筒」、「酸
    痛藥膏（COUNTERPAIN）」 及「白色調胃素」等藥品均未經
    其向中央衛生主管機關申請核准輸入，亦明知未依菸酒管理
    法取得菸酒進口業許可執照，不得輸入酒類產品，竟為圖營
    利，於民國97年1 月4 日，以志洋公司名義，佯以自泰國進
    口食品等民生物品之40呎貨櫃1 只（貨櫃號碼：ECMU000000
    0）， 實則於上開貨櫃內夾藏具有醫療效能之「秀樂美植物
    茶（SLIMING HERB）」3 箱共595 包、「減肥紅茶（FITNE
    ）」3 箱共940 包、「調經補藥水」10箱共240 瓶、「八仙
    薄荷香筒」1 箱共540 條、「酸痛藥膏（COUNTERPAIN ）」
    3 箱共72條、「白色調胃素」2 箱共144 瓶及米酒360 瓶，
    甲○○並於上開貨櫃運抵基隆港後，於同年1 月7 日，委託
    不知情之貿一報關行負責人陳再生，向基隆關稅局投單申報
    進口（進口報單編號：AA/96/6392/0045 號），經基隆關稅
    局將上開貨櫃查驗評定等級編列為C2等級（即應審免驗）放
    行領櫃，甲○○再委由陳再生於同年1 月18日，向保安警察
    第三總隊第一大隊填報進口貨櫃追蹤落地檢查申請書，申請
    落地追蹤檢查，嗣執行落地追蹤檢查之警員陳文山於同日押
    運上開貨櫃，前往甲○○指定之彰化縣和美鎮○○路180 巷
    2 號之1 受檢處所時，甲○○在警員陳文山尚未開啟上開貨
    櫃而不知貨櫃內夾藏之禁藥等物前，主動供出上情，因而接
    受裁判。
二、案經內政部警政署保安警察第三總隊第一大隊報請臺灣基隆
    地方法院檢察署檢察官偵查起訴。
    理  由
一、被告甲○○所犯者非為死刑、無期徒刑、最輕本刑為3 年以
    上有期徒刑之罪或高等法院管轄第一審案件，其於準備程序
    進行中，先就被訴事實為有罪之陳述，經告知其簡式審判程
    序之旨，並聽取公訴人、被告之意見後，本院合議庭依刑事
    訴訟法第273 條之1 第1 項之規定，裁定由受命法官獨任以
    簡式審判程序進行本案之審理。
二、上開事實，業據被告於偵查及本院審理時坦認無訛，核與證
    人莊東憬、陳再生證述情節相符，且有INVOICE 、進口貨櫃
    追蹤落地安全檢查登記報告表、編號AA/96/6392/0045 號進
    口報單、基隆關稅局扣押貨物運輸工具收據及搜索筆錄、照
    片14張附卷可稽。而按輸入藥品，應依藥事法第39條規定將
    其成分、規格、性能、製法之要旨，檢驗規格與方法及有關
    資料或證件，連同標籤、仿單及樣品，並繳納證書費、查驗
    費，申請中央衛生主管機關（行政院衛生署）查驗登記，經
    核准發給藥品許可證後，始得由藥品許可證所有人及其授權
    者輸入；而未經依藥事法第39條之規定申請核准擅自輸入之
    藥品，除係旅客或隨交通工具服務人員攜帶自用藥品進口者
    外，即係屬藥事法第22條第1 項第2 款前段之禁藥，藥事法
    第22條第1 項第2 款、藥事法施行細則第6 條亦設有明文。
    另依藥事法第22條規定：「本法所稱禁藥，係指藥品有左列
    各款情形之一者：一、經中央衛生主管機關明令公告禁止製
    造、調劑、輸入、輸出、販賣或陳列之毒害藥品。二、未經
    核准擅自輸入之藥品。但旅客或隨交通工具服務人員攜帶自
    用藥品進口者，不在此限。前項第二款自用藥品之限量，由
    中央衛生主管機關會同財政部公告之。」。查扣案之「酸痛
    藥膏（COUNTERPAIN）」 、「減肥紅茶（FITNE）」 、「調
    經補藥水」、「八仙薄荷香筒」、及「白色調胃素」、「秀
    樂美植物茶（SLIMING HERB）」等物，經行政院衛生署藥物
    食品檢驗局檢驗成分後，其內所含成分均應以藥品列管藥品
    ，此有行政院衛生署衛署97年3 月20日衛署藥字第09700057
    68號函、97年4 月23日藥檢參字第0970005949號函、97年5
    月30日衛署藥字第0970024766號函暨後附之檢驗報告書附卷
    足憑，從而，上揭扣案物品，均屬藥事法第22條第1 項第2
    款前段所稱之未經核准擅自輸入之藥品無訛。又扣案之米酒
    ，經基隆關稅局檢驗結果，其內乙醇之含量為41.55±1%（
    20℃），此有該局編號970439號化驗報告在卷足證，是被告
    未取得酒類進口業許可執照，自不得輸入本件扣案之私酒，
    此外，並有上揭扣案物為佐。從而，被告自白與事實相符，
    事證明確，被告犯行應堪認定。
三、核被告甲○○所為，係犯藥事法第82條第1 項之輸入禁藥罪
    及菸酒管理法第46條第4 項之輸入私酒罪，其以一進口行為
    ，同時輸入前揭禁藥及私酒，係以一行為同時觸犯前開2 罪
    名，為想像競合犯，應從一重之藥事法第82條第1 項之輸入
    禁藥罪處斷。又本件被告於警員陳文山發覺其涉犯本件犯行
    前，主動供出輸入禁藥、私酒情節因而查獲上情，業經證人
    陳文山於偵查中證述屬實（詳偵查卷第45頁），其對於未經
    發覺之罪自首並願接受裁判，爰依刑法第62條前段規定，減
    輕其刑。爰審酌被告為圖利得，竟擅自進口未經核准之藥品
    ，且數量非微，如順利售出，可能對國民健康產生重大危害
    ，又其明知志洋公司未取得酒進口業許可執照，而進口酒類
    ，顯已違反菸酒管理制度，姑念上開藥品及酒類，均尚未售
    出，未對國民健康造成實際之危害，而被告於偵查及本院審
    理時，均坦承犯行，犯後態度良好等一切情狀，量處如主文
    所示之刑。末查，被告前未曾受有期徒刑以上刑之宣告，有
    臺灣高等法院被告前案紀錄表在卷可參，僅因貪圖利得致觸
    法網，且其於偵審中坦認犯行，經此教訓，應能知所警惕不
    致再犯，是認所宣告之刑，以暫不執行為適當，爰依刑法第
    74 條第1項第1款規定，併予宣告緩刑4年，以啟自新。
四、扣案之禁藥「秀樂美植物茶（SLIMING HERB）」595 包、「
    減肥紅茶（FITNE）」940包、「調經補藥水」240 瓶、「八
    仙薄荷香筒」540 條、「酸痛藥膏（COUNTERPAIN）」72 條
    、「白色調胃素」144 瓶，為被告所有供本件犯行所用之物
    ，業經被告供承在卷，爰均依刑法第38條第1 項第2 款之規
    定，宣告沒收。扣案之米酒360 瓶，均係查獲之私酒，爰依
    菸酒管理法第58條之規定宣告沒收之
據上論斷，應依刑事訴訟法第273 條之1 第1 項、第299 條第1
項前段，藥事法第82條第1 項，菸酒管理法第46條第4 項、第58
條，刑法第11條前段、第55條、第62條前段、第38條第1 項第2
款、第74條第1 項第1 款，判決如主文。
本案經檢察官乙○○到庭執行職務。
中    華    民    國    97    年    9     月    24    日
                  刑事第二庭法  官  黃梅淑
以上正本證明與原本無異。
如不服本判決應於收受本判決後10日內向本院提出上訴書狀，其
未敘述上訴理由者，並得於提起上訴後10日內向本院補提理由書
狀（均須按他造當事人之人數附繕本。）「切勿逕送上級法院」
中    華    民    國    97    年    9     月    24    日
                            書記官  盧鏡合
附錄所犯法條：
藥事法第82條第1 項
製造或輸入偽藥或禁藥者，處10年以下有期徒刑，得併科新臺幣
1 千萬元以下罰金。
菸酒管理法第46條第4 項
輸入私菸、私酒者，處2 年以下有期徒刑、拘役或科或併科新臺
幣20萬元以上200 萬元以下罰金。


司法院資訊處製作；財團法人民間司法改革基金會備份。
